臺灣高等法院臺南分院刑事裁定　　　　　九十一年度交抗字第一六號　Ａ
　　　抗　告　人　甲　○　○
右列抗告人因違反交通管理處罰條例案件，不服臺灣臺南地方法院中華民國九十年一
月十一日裁定（九十年度交聲字第二九四號）提起抗告，本院裁定如左：
      主      文
抗告駁回。
      理      由
一、本件抗告意旨略以：抗告人自始承認超載，並未逃避責任，異議重即過磅處係一
    休息中無人執業之松江地磅場，且違規日舉發警員稱載重約四十二．三公噸，經
    核算運費係以三萬三千四百四十公斤，加上車重係四萬四千八百六十公斤，重量
    尚有差距，提起抗告云云。
二、按汽車裝載貨物超過核定之總重量、總聯結重量者，處汽車所有人罰鍰，並記汽
    車違規紀錄一次，其應歸責於汽車駕駛人時，除依第三項處汽車駕駛人罰鍰及依
    第六十三條第一項第二款記點外，汽車所有人仍應記該汽車違規紀錄一次；有前
    項規定之情形者，應責令改正或當場禁止通行，並處新臺幣一萬元罰鍰，超載十
    公噸以下者，以總超載部分，每一公噸加罰新臺幣一千元；超載逾十公噸至二十
    公噸以下者，以總超載部分，每一公噸加罰新臺幣二千元；超載逾二十公噸至三
    十公噸以下者，以總超載部分，每一公噸加罰新臺幣三千元；超載逾三十公噸者
    ，以總超載部分，每一公噸加罰新臺幣五千元。未滿一公噸以一公噸計算。次按
    ：汽車駕駛人有第二十九條之二第一項情形之一者，各記違規點數二點。道路交
    通管理處罰條例第二十九條之二第一項、第三項、第六十三條第一項第二款，分
    別定有明文。
三、經查：抗告人即受處分人甲○○所駕九Ｒ－六八三號營業用曳引半聯結車，核重
    為三十五公噸，行駛於國道一號公路北上二十九公里五百公尺處時，為警會同至
    松江地磅場過磅，總重四十七．二公噸，超重十二．二公噸及發車前異議人明知
    該車超重仍然行駛與異議人向員警稱不必領取地磅單之事實為異議人於違反道路
    交通管理事件陳述單中陳明在卷，且有內政部警政署國道公路警察局舉發違反道
    路交通管理事件通知單一紙附件，應堪信為真實。又抗告人於發車前即已知悉該
    車已經超載，自屬可歸責於駕駛人之事由，已如前述，自應依第二十九條之二第
    一項及同法第六十三條第一項第二款之規定記異議人違規點數二點。
四、本件車號九Ｒ－六八三號營業用曳引半聯結車非異議人所有，而係「誼億交通事
    業股份有限公司」（以下稱誼億公司）所有，有內政部警政署國道公路警察局舉
    發違反道路交通管理事件通知單一紙可稽。依照前開道路交通管理處罰條例第二
    十九條之二之規定，汽車超載時應對汽車所有人之車輛記載該汽車違規紀錄一次
    ，故「汽車違規紀錄」應於處罰汽車所有人時，對其所有之車輛加以紀錄違規，
    而非於處罰汽車駕駛人時對車輛予以記錄違規。裁決機關對汽車駕駛人予以處罰
    時，對於所駕之車輛處以「記汽車違規紀錄一次」之處分，自有違誤。
五、抗告人以舉發警員稱載重約四十二．三噸，核與際重量尚有差距，提起抗告。惟
    查本件於九十年十月二日過磅發現超重當時，即由警員開具舉發違反道路交通管
    理事件通知單，記明總重四十七．二公噸，核重三十五公噸，超重十二．二公噸
    ，並經抗告人當場簽認，有違反道路交通管理事件通知單一紙附卷可證。且抗告
    人於九十年十月十七日到案陳述，係因業主以異議人未領取地磅單為由不願補貼
    繳付異議人之違規罰款而提起本件異議，但其於過磅時目視螢幕顯示四十七．二
    公噸無誤，有違反道路交通管理事件陳述單一紙為證，本件違規事實，洵堪認定
    。抗告人空言指摘，自不足採。
六、原裁定以抗告人違反前開規定，其超載係可歸責於駕駛人為由罰鍰三萬六千元，
    並糾正，裁決機關對汽車駕駛人予以處罰時，對於所駕之車輛處以「記汽車違規
    紀錄一次」之處分。依第二十九條之二第一項及同法第六十三條第一項第二款之
    規定記異議人違規點數二點處分。本院經核尚無不合，抗告人空言指摘原裁定不
    當為無理由，應予駁回。
七、據上論斷，應依道路交通案件處理辦理辦法第二十六條，刑事訴訟法第四百十二
    條，裁定如主文。
中    華    民    國      九十一      年      三      月      十二      日
                                  臺灣高等法院臺南分院刑事第一庭
                                      審判長法官  茆    臺    雲
                                            法官  蔡    長    林
                                            法官  李    文    福
右正本證明與原本無異。
不得再抗告。
                                      法院書記官  李    良    倩
中    華    民    國      九十一      年      三      月      十三      日
